臺灣高等法院刑事裁定
109年度抗字第1488號
抗  告  人
即  受刑人  黃銘輝


上列抗告人因聲請撤銷緩刑案件，不服臺灣新竹地方法院中華民
國109年8月6日撤銷緩刑裁定（109年度撤緩字第95號），提起抗
告，本院裁定如下：
    主  文
抗告駁回。
    理  由
一、原裁定意旨略以：
　㈠受刑人即抗告人黃銘輝（下稱抗告人）前於民國106年10月12
    日，因犯肇事致人傷害逃逸之公共危險案件，經原審於107
    年8月28日以107年度交訴字第26號判決判處有期徒刑6月，
    同時宣告緩刑3年，於107年9月24日確定（下稱前案），緩
    刑期間依刑法第74條第1項規定，自裁判確定之日即107年9
    月24日起算至110年9月23日止期滿；嗣其於前案緩刑期內之
    109年4月26日故意再犯酒後駕車之公共危險罪，經原審於10
    9年5月22日以109年度竹北交簡字第316號判決判處有期徒刑
    3月，並於109年6月18日確定（下稱後案），聲請人亦於後
    案判決確定後6月以內向原審聲請本件撤銷緩刑，而於109年
    7月27日繫屬原審等情，有前揭各該案號之刑事判決書、刑
    事簡易判決及附件列印資料、本院被告前案紀錄表各1份及
    原審收文章戳1枚在卷可參，是抗告人確有於緩刑期內因故
    意犯他罪，而在緩刑期內受6月以下有期徒刑之宣告確定，
    聲請人並於判決確定後6月以內聲請撤銷緩刑乙節，足堪認
    定。
　㈡審酌抗告人所犯前案係駕駛動力交通工具肇事逃逸罪，後案
    則為駕駛動力交通工具而吐氣所含酒精濃度逾法定標準之不
    能安全駕駛罪，2者雖非同一犯罪型態，然其保護法益同有
    維護人民之生命身體及道路往來交通安全，而均屬故意犯公
    共危險罪章之罪，具有相當之同質性；詎抗告人於其前案所
    犯之肇事逃逸案件經法院宣告緩刑後，卻未能心生警惕，珍
    惜自新機會，而於緩刑期間內故意再犯對其他用路人及駕駛
    人自身之行車安全皆具有高度危險性之酒後駕車之後案，可
    知其獲得緩刑之寬典猶不知戒慎其行，參諸抗告人前於105 
    年間亦曾因酒後駕車之公共危險案件，經臺灣新竹地方檢察
    署檢察官為緩起訴處分確定（105年度偵字第1727號），是
    其一再漠視自身安危，更罔顧公眾安全，益徵抗告人遵從法
    紀之意念淡薄，屢屢輕忽道路交通安全之重要性，足見抗告
    人輕藐國家就其前案犯罪行為給予之寬容，原宣告之緩刑顯
    然未見預期效果，已失其意義，自有執行刑罰之必要，故本
    件聲請撤銷緩刑之宣告，與刑法第75條之1第1項第2款之規
    定相符。從而，聲請人聲請撤銷抗告人上開緩刑之宣告，於
    法有據，應予准許等語。
二、抗告意旨略以：家裡只有抗告人在做工，太太還在生病，如
    執行有期徒刑6月之刑罰，家裡就沒有收入，請鈞院原諒抗
    告人，再給一次機會等語。
三、按刑法第75條之1第1項第1款、第2款規定：「受緩刑之宣告
    而有下列情形之一，足認原宣告之緩刑難收其預期效果，而
    有執行刑罰之必要者，得撤銷其宣告：一、緩刑前因故意犯
    他罪，而在緩刑期內受6月以下有期徒刑、拘役或罰金之宣
    告確定者。二、緩刑期內因故意犯他罪，而在緩刑期內受6
    月以下有期徒刑、拘役或罰金之宣告確定者。」考其立法理
    由略謂：「關於緩刑之撤銷，現行法第75條第1項固已設有
    兩款應撤銷緩刑之原因；至得撤銷緩刑之原因，則僅於保安
    處分章內第93條第3項與撤銷假釋合併加以規定，體例上不
    相連貫，實用上亦欠彈性。外國立法例，德國現行刑法第56
    條ｆ及奧地利現行刑法第53條，均有『撤銷』與『得撤銷』兩種
    原因，爰參酌上開立法例增訂本條，於第1項分設4款裁量撤
    銷之原因，其理由如次：㈠現行關於緩刑前或緩刑期間故意
    犯他罪，而在緩刑期內受得易科罰金之有期徒刑之宣告者，
    列為應撤銷緩刑之事由，因認過於嚴苛，而排除第75條應撤
    銷緩刑之事由，移列至得撤銷緩刑事由，俾使法官依被告再
    犯情節，而裁量是否撤銷先前緩刑之宣告；其次，如有前開
    事由，但判決宣告拘役、罰金時，可見行為人仍未見悔悟，
    有列為得撤銷緩刑之事由，以資彈性適用，爰於第1項第1款
    、第2款增訂之。…本條採用裁量撤銷主義，賦與法院撤銷與
    否之權限，特於第1項規定實質要件為『足認原宣告之緩刑難
    收其預期效果，而有執行刑罰之必要』，供作審認之標準。…
    」等語，亦即於「得」撤銷緩刑之情形，法官應依職權本於
    合目的性之裁量，妥適審酌被告所犯前後數罪間，關於法益
    侵害之性質、再犯之原因、違反法規範之情節是否重大、被
    告主觀犯意所顯現之惡性及其反社會性等情，是否已使前案
    原為促使惡性輕微之被告或偶發犯、初犯改過自新而宣告之
    緩刑，已難收其預期之效果，而確有執行刑罰之必要。
四、經查：
  ㈠抗告人前述所犯前案，於107年9月24日確定，緩刑期間應自1
    07年9月24日至110年9月23日。又所犯後案在緩刑期間內之1
    09年4月26日所犯，於109年6月18日確定等情，有上開各案
    判決書及本院被告前案紀錄表在卷可稽（見原審卷第11至14
    、15至17頁，本院卷第15至16頁），而有緩刑期內故意犯他
    罪，而在緩刑期內受6月以下有期徒刑之宣告確定之情形，
    合於刑法第75條之1第1項第2款之規定。
  ㈡按緩刑制度為法院刑罰權之運用，旨在獎勵自新，本質上無
    異恩赦，具得消滅刑罰權之效果，是受緩刑之人在緩刑期間
    理應謹言慎行，恪守法令。本院審酌抗告人前因肇事逃逸，
    經原審法院判處罪刑並給予緩刑宣告，當已深刻體悟參與道
    路交通具有高度危險性，應嚴守交通規則，並珍惜法院給予
    之緩刑寬典，記取教訓，切勿重蹈覆轍，詎其竟無視政府及
    媒體有關「醉不上道」、「酒後代駕」等觀念之大力宣導，
    於緩刑期內酒後駕車行駛於道路上，再犯罪質相近之後案，
    侵害相同社會法益，危及公眾往來安全，顯見其仍心存僥倖
    ，未因前案之偵審程序及刑之宣告而惕勵自省，據其犯罪性
    質、違法情形、顯現之主觀惡性及反社會性等情以觀，顯不
    符「緩刑制度係為促使惡性輕微之被告或偶發犯、初犯改過
    自新而設，期其經此教訓，當知所惕勵」之本旨，足認原宣
    告之緩刑難收其預期效果，有賴刑之執行以矯治其反社會性
    格之必要。從而，原審以檢察官之聲請與刑法第75條之1第1
    項第2款規定相符，檢察官之聲請為有理由，而裁定撤銷前
    案緩刑之宣告，經核於法並無違誤。至抗告意旨以家裡只有
    抗告人在做工，太太還在生病，如執行有期徒刑6月之刑罰
    ，家裡就沒有收入為由，請求撤銷原裁定，請求撤銷原裁定
    云云，惟該事由難認可正當化其再犯之原因，亦核與前案緩
    刑宣告應否撤銷之法律上判斷無涉，自非可採。
五、綜據上述，抗告人於前案緩刑期內故意再犯後案，而在緩刑
    期內受6月以下有期徒刑之宣告確定，確已足認原宣告之緩
    刑難收其預期效果，而有執行刑罰之必要，合於刑法第75條
    之1第1項第2款規定得撤銷其緩刑宣告之要件。從而，原審
    依檢察官之聲請，撤銷抗告人前案緩刑之宣告，並無不合。
    抗告意旨猶執前詞，徒憑己見，任意指摘原裁定違法，為無
    理由，應予駁回。
據上論斷，應依刑事訴訟法第412條，裁定如主文。
中    華    民    國    109    年    9    月     10   日
                  刑事第二十五庭審判長法  官   邱滋衫 
                                      法  官   文家倩
                                      法  官   黃翰義
以上正本證明與原本無異。
不得再抗告。
                                      書記官   邱鈺婷
中　　華　　民　　國　　109 　年　　9 　　月　　10　　日